【裁判字號】    99,抗,198
【裁判日期】    990914
【裁判案由】    選派檢查人
【裁判全文】
臺灣板橋地方法院民事裁定               99年度抗字第198號
抗  告  人  揚喬科技有限公司
法定代理人  吳揚琴
相  對  人  邱勝源
上列當事人間聲請選派檢查人事件，抗告人對於中華民國99年7
月28日本院99年度司字第37號裁定提起抗告，本院裁定如下：
    主  文
抗告駁回。
抗告程序費用新臺幣壹仟元由抗告人負擔。
    理  由
一、本件抗告意旨略以：
  (一)抗告人原始成立時之資本額僅新臺幣（下同）500 萬元（邱
    勝源200萬元、李雪萍35萬元、吳揚琴200萬元、陳鳳美35萬
    元、楊樹霖30萬），嗣抗告人為維持與大公司往來之經營能
    力及享有免稅之優惠獎勵，依法召開股東會，分別於民國97
    年10月13日、97年10月24日討論公司營運方向，詎相對人邱
    勝源及其配偶李雪萍經合法通知並未出席，抗告人經合法集
    會通過由吳揚琴增資1000萬元，並經依法登記，自無違誤。
  (二)抗告人非不願供相對人查閱公司帳冊，而係因其另找陌生人
    查看抗告人之帳冊報表，恐將其商業秘密洩漏於外人，損及
    抗告人利益，故非如相對人所稱不交付帳冊報表供其查閱云
    云。準此，相對人業經合法通知出席股東會，抗告人也未拒
    絕其查閱公司帳簿，其稱具選任檢查人之必要性實為不實捏
    造，況縱如認確有選派檢查人之必要，亦應僅得要求其提供
    5 年內之資料，方符商業會計法及稅法之相關規定，且相對
    人於抗告人公司擔任經理以上之職位，直至97年8 月底始離
    開抗告人公司，期間已充分管理掌握公司資料及帳冊，實無
    浪費抗告人公司資源及金錢之理，去查核97年8 月底前帳目
    明細之必要。
  (三)綜上，相對人無再依公司法第245條第1項規定聲請法院選派
    檢查人之必要，原裁定准許相對人選派檢查人之聲請顯然有
    誤，為此求為廢棄原裁定。
二、按繼續一年以上，持有已發行股份總數百分之三以上之股東
    ，得聲請法院選派檢查人，檢查公司業務帳目及財產情形，
    公司法第245 條第1 項定有明文，而該規定依公司法第110
    條第3項於有限公司準用之。次按公司法第245條第1 項所定
    聲請選派檢查人之規定，除具備繼續一年以上持有已發行股
    份總數百分之三之股東之要件外，別無其他資格之限制，最
    高法院86年度台抗字第108號裁定意旨參照。股東為公司資
    金來源之提供者，為保障其資產投資之有效利用，自應享有
    查核公司資金、帳目往來情形之權，然為防止少數股東濫用
    此一權利，公司法已嚴格其行使要件，股東須持股達已發行
    總股份數量百分之三以上，且必須向法院聲請選派檢查人，
    檢查內容並以公司業務帳目及財產情形為限，是在立法上，
    已就行使檢查權對公司經營所造成之影響，與少數股東權益
    之保障間，加以斟酌、衡量。準此，倘具備繼續一年以上持
    有已發行股份總數百分之三之股東之要件，聲請法院選任檢
    查人，對公司業務帳目及財產狀況為檢查，公司即有容忍檢
    查之義務。
三、經查，抗告人公司係民國87年6月2日以資本額500 萬元，經
    主管機關核准設立登記，而相對人邱勝源出資額為200 萬，
    已達抗告人公司實收資本額40%，縱以抗告人97年11月11日
    增資後之資本總額1500萬計算，相對人持有之股份仍占其實
    收資本額14.44%之事實，有臺北縣政府營利事業登記證、有
    限公司變更登記表存卷可稽（見原審卷第6-9頁），相對人
    於99年5月5日為本件聲請時，已具備公司法第245條第1項所
    規定，繼續1年以上持有抗告人公司已發行股份總數3% 以上
    股東之資格，堪以認定。抗告人雖抗辯稱：抗告人公司帳冊
    並無不供查閱，純係相對人找來陌生人陪同，恣意前往抗告
    人之營業所假藉查帳之名，恐洩漏公司營業商業機密，滋擾
    公司對外營業，且相對人非不可親自進行查帳，實無必要聲
    請選任檢查人云云。惟查：相對人既因查帳事宜與抗告人發
    生糾葛，且係繼續1 年以上持有抗告人公司已發行股份總數
    逾3%之股東，自得聲請法院選派檢查人檢查抗告人公司之業
    務帳目與財產狀況。再者，原審係選任財團法人臺灣省會計
    師公會推薦之會計師為檢查人人選（見原審卷第60頁），已
    足收不具有會計專業背景之人士藉端干擾公司經營之效果。
    另依據非訟事法第174 條規定，檢查人之報酬應由公司負擔
    ，但相對人為持股14.44%之股東，如抗告人公司須支付檢查
    人之報酬，相對人按其對於公司之持股，同會受有14.44%之
    經濟上不利益，衡諸常情，相對人苟非確有查核公司帳冊之
    必要，實無甘與公司同受14.44%之檢查人報酬損失，而無端
    聲請選派清算人之理。抗告人之抗辯，顯不足採信。
四、從而，原審選派蘇青旗會計師為抗告人公司之檢查人，於法
    並無不合，抗告意旨指摘原裁定不當，求予廢棄，非有理由
    ，應予駁回。
五、據上論結，本件抗告為無理由，依非訟事件法第46條、第21
    條第2項、第24條第1項，民事訴訟法第495條之1第1項、第
    449條第1項、第95條、第78條，裁定如主文。
中    華    民    國    99    年    9     月    14    日
                  民事第三庭  審判長法  官  陳財旺
                                    法  官  陳映如
                                    法  官  林錫凱
正本係照原本作成。
如不服本裁定，僅得於收受本裁定正本送達後10日內，以適用法
規顯有錯誤為理由，向本院提出再抗告狀（須附繕本一份及繳納
再抗告裁判費新台幣1000元）。
中    華    民    國    99    年    9     月    15    日
                                    書記官  羅麗娟

司法院資訊處製作；財團法人民間司法改革基金會備份。
